【裁判字號】    99,交上易,227
【裁判日期】    990813
【裁判案由】    過失傷害
【裁判全文】
臺灣高等法院刑事判決               99年度交上易字第227號
上  訴  人  臺灣臺北地方法院檢察署檢察官
被      告  乙○○
上列上訴人因被告過失傷害案件，不服臺灣臺北地方法院99年度
交易字第361 號，中華民國99年6 月29日第一審判決（起訴案號
：臺灣臺北地方法院檢察署99年度偵字第11695號），提起上訴
，本院判決如下：
    主  文
上訴駁回。
    理  由
一、按依刑事訴訟法第350 條、第361 條、第362 條、第367 條
    規定，不服地方法院之第一審判決而上訴者，須提出上訴書
    狀，並應敘明具體理由，為上訴必備之程式；其所提出之書
    狀未敘述上訴理由，或僅曾以言詞陳述上訴理由者，均應於
    上述期間屆滿後20日內補提理由書於第一審法院。第一審法
    院經形式審查，認逾期未補提上訴理由者，應定期間先命補
    正；逾期未補正者，為上訴不合法律上之程式，應以裁定駁
    回。倘已提出上訴理由，但所提非屬具體理由者，則由第二
    審法院以上訴不合法律上之程式，判決駁回。而所謂具體理
    由，必係依據卷內既有訴訟資料或提出新事證，指摘或表明
    第一審判決有何採證認事、用法或量刑等足以影響判決本旨
    之不當或違法，而構成應予撤銷之具體事由，始克當之（例
    如：依憑證據法則具體指出所採證據何以不具證據能力，或
    依憑卷證資料，明確指出所為證據證明力之判斷如何違背經
    驗、論理法則）；倘僅泛言原判決認定事實錯誤、違背法令
    、量刑失之過重或過輕，而未依上揭意旨指出具體事由，或
    形式上雖已指出具體事由，然該事由縱使屬實，亦不足以認
    為原判決有何不當或違法者（例如：對不具有調查必要性之
    證據，法院未依聲請調查亦未說明理由，或援用證據不當，
    但除去該證據仍應為同一事實之認定），皆難謂係具體理由
    ，俾與第二審上訴制度旨在請求第二審法院撤銷、變更第一
    審不當或違法之判決，以實現個案救濟之立法目的相契合，
    並節制濫行上訴（最高法院97年度台上字第892 號判決意旨
    參照）。又第二審法院認為上訴書狀未敘述理由，依刑事訴
    訟法第367 條但書規定，始應定期間命其補正。如認上訴書
    狀已敘述理由，但其理由非屬具體，其所為上訴，即不符上
    訴之法定要件，自得逕行判決駁回，無定期命補正問題（最
    高法院97年度台上字第3599號判決要旨參照）。
二、本件原審判決略以：
  (一)乙○○以販賣水果為業，駕車載運水果為其附隨業務，係從
    事業務之人。乙○○於民國98年12月2 日凌晨2時8分許，駕
    駛車牌號碼3550-TJ 號自用小貨車，沿臺北市○○區○○路
    由北往南方向行駛，欲前往臺北縣三重市水果市場補貨，途
    經上開道路586 號前，原應注意夜間汽車行駛時應開亮頭燈
    ，並應注意車前狀況，隨時採取必要安全措施，且依當時夜
    間有照明、柏油路面、乾燥、無缺陷、無障礙物、視距良好
    ，又無不能注意之情事，適有甲○○疏未注意而使用非屬汽
    車及動力機械範圍之動力載具電動車在其同向前方行駛，乙
    ○○竟疏未注意而撞及甲○○，致甲○○人車倒地遭電動車
    壓住身體，因而受有肝臟破裂併出血、脾臟撕裂傷、小腸破
    裂、右側肋骨骨折、骨盤骨折等傷害。乙○○肇事後，在未
    被有偵查犯罪職權之機關或公務員知悉犯罪行為人前，不逃
    避裁判，嗣警據報到場處理時，乙○○當場承認為肇事人，
    自首而接受裁判。
  (二)訊據被告乙○○坦承未注意車前狀況撞及告訴人致告訴人受
    傷之事實，惟就是否開啟頭燈一節，則辯稱：不記得，燈壞
    掉云云。經查，被告未開啟頭燈、自後方追撞告訴人電動車
    之經過，業據告訴人甲○○於警詢時指訴綦詳，且有臺北市
    立聯合醫院和平院區診斷證明書在卷可按，車禍之情形則有
    臺北市政府警察局交通警察大隊警員製作之道路交通談話紀
    錄表、道路交通事故現場圖、道路交通事故報告表及照片在
    卷可稽，堪以認定被告駕駛小貨車於上開時、地追撞前方告
    訴人行駛之自動車，告訴人因而倒地遭電動車壓住身體，導
    致受傷結果之事實。至於被告當時駕駛小貨車有無開亮頭燈
    一節，辯稱：不記得、燈壞掉云云，僅係避重就輕之詞，自
    無足採。按汽車行駛時，夜間應開亮頭燈，又駕駛人應注意
    車前狀況及並隨時採取必要之安全措施，道路交通安全規則
    第109 條第1款、第94條第3項分別定有明文；另非屬汽車及
    動力機械範圍之動力載具、動力運動休閒器材或其他相類之
    動力器具，不得於道路上行駛或使用，同規則第83條之2 亦
    有明文。則被告行經上開路段時，本應注意夜間應開亮頭燈
    、亦應注意告訴人在其車前行駛並隨時採取必要之安全措施
    ，而告訴人亦應注意不得於道路上行駛或使用電動車。再查
    ，車禍發生當時，夜間有照明、柏油路面、乾燥、無缺陷、
    無障礙物、視距良好，有臺北市政府警察局交通大隊事故處
    理組警員到場製作之交通事故調查報告表在卷可考，是無不
    能注意之情事，則被告駕駛小貨車、告訴人使用電動車行經
    該處時，均有應注意、能注意而不注意之過失甚明，臺北市
    政府警察局交通警察大隊道路交通事故初步分析研判表亦同
    此結論可考。綜上，本件被告任意性之自白，有上述各項證
    據可資佐證，堪認與事實相符，可以採信。據此，被告過失
    未注意車前狀況之駕駛行為，與告訴人所受上開傷勢間，有
    相當因果關係，堪以認定。至告訴人雖未注意非屬汽車及動
    力機械範圍之動力載具不得於道路上行駛或使用，亦有過失
    ，惟此不能解免被告之刑事責任，附此說明。從而，本案事
    證明確，被告駕駛小貨車有應注意、能注意而未注意前方告
    訴人狀況之過失，造成告訴人倒地受傷之犯行，洵堪認定，
    應予依法論罪科刑。
  (三)核被告所為，係犯修正前刑法第284條第2項前段業務過失傷
    害罪。且查被告於肇事後，在未被有偵查犯罪職權之機關或
    公務員知悉犯罪行為人前，不逃避裁判，於警員前往現場處
    理時，當場承認為肇事人，自首而接受裁判等情，亦有臺北
    縣政府警察局新店分局道路交通事故肇事人自首情形紀錄表
    （見99年度偵字第11695 號卷第24頁），是被告已向該管公
    務員申述犯罪事實，而不逃避裁判，合於修正前刑法第62條
    前段所定對於未發覺之犯罪自首而接受裁判之要件，應依該
    條規定減輕其刑。爰審酌：被告係以送貨為附隨業務之人，
    因駕車疏失，造成告訴人受傷，且傷勢嚴重，迄今未與告訴
    人達成和解，經告訴人請求重判；惟查被告前無犯罪紀錄，
    素行尚可，此有臺灣高等法院被告前案紀錄表附卷可參，且
    坦認過失；復如前述，又告訴人對於本案車禍亦有不得行駛
    電動車上路之過失等一切情狀，量處有期徒刑3 月，並依刑
    法第41條第1 項前段規定，諭知易科罰金之折算標準，以示
    懲儆。
三、本件上訴人不服原審判決，提起上訴，理由載稱略以：被告
    案發迄今未與告訴人達成和解，毫無賠償誠意，難認犯後態
    度良好，原審僅判處有期徒刑3 月，難認允當，爰提起上訴
    ，請求撤銷原判決，另為適法之判決云云。惟按量刑之輕重
    ，係屬事實審法院得依職權自由裁量之事項，苟於量刑時，
    已依行為人之責任為基礎，並斟酌刑法第57條各款所列情狀
    ，而未逾越法定範圍，又未濫用其職權，即不得遽指為違法
    （最高法院99年台上字第189 號判決意旨參照）。原審判決
    既已詳細記載認定被告犯罪之證據及理由，於量刑時，亦已
    依上揭規定，詳予說明：被告係以送貨為附隨業務之人，因
    駕車疏失，造成告訴人受傷，且傷勢嚴重，迄今未與告訴人
    達成和解，經告訴人請求重判；惟查被告前無犯罪紀錄，素
    行尚可，此有臺灣高等法院被告前案紀錄表附卷可參，且坦
    認過失；又告訴人對於本案車禍亦有不得行駛電動車上路之
    過失等一切情狀，而量處上揭刑度，既未逾越法定刑度，又
    未濫用自由裁量之權限。且依被告犯罪情節，被告係自首而
    受裁判，本得酌減其刑，又告訴人違規行駛電動車與有過失
    ，亦屬量刑參考事項，況原審判決已將被告未與告訴人達成
    和解等情考量在內，並非漏未考量，且未指被告犯後態度良
    好，原審判決之量刑並無何不當而構成應撤銷之事由可言。
    上訴人上訴意旨，執前陳詞，單純就科刑輕重而為爭執，對
    於原審判決究有何具體事由，致判決不當或違法，無一語涉
    及，顯未依據卷內既有訴訟資料或提出新事證，指摘或表明
    原審判決有何採證認事、用法或量刑等足以影響判決本旨之
    不當或違法，或足以影響原判決，構成應撤銷之具體事由（
    最高法院97年度台上字第3037號判決意旨參照）。依前開最
    高法院等判決意旨，本件上訴不得執為合法之第二審上訴理
    由，其上訴違背法律上之程式，應予駁回，並不經言詞辯論
    為之。
據上論斷，依刑事訴訟法第367 條前段、第372 條，判決如主文
。
中    華    民    國    99    年    8     月    13    日
                  刑事第十四庭審判長法  官  陳志洋
                                    法  官  謝靜恒
                                    法  官  梁耀鑌
以上正本證明與原本無異。
不得上訴。
                                    書記官  張淑華
中    華    民    國    99    年    8     月    13    日
附錄本案論罪科刑法條全文：
中華民國刑法第284條
因過失傷害人者，處 6 月以下有期徒刑、拘役或 5 百元以下罰
金，致重傷者，處1 年以下有期徒刑、拘役或5 百元以下罰金。
從事業務之人，因業務上之過失傷害人者，處1 年以下有期徒刑
、拘役或1 千元以下罰金，致重傷者，處 3 年以下有期徒刑、
拘役或2 千元以下罰金。

司法院資訊處製作；財團法人民間司法改革基金會備份。
